臺灣高等法院民事判決　　　　　　　　　　　　　九十三年度勞上更(一)字第一二號
　　上　訴　人　甲○○
　　訴訟代理人　吳宏城律師
　　　　　　　　葉玟妤律師
　　上　訴　人　私立真理大學
　　法定代理人　葉能哲
　　訴訟代理人　鄭洋一律師
　　複　代理人　李文欽律師
　　被　上訴人　財團法人中華民國私立學校教職員工退休撫卹基金管理委員會
　　法定代理人　陳璽安
　　訴訟代理人　楊思勤律師
右當事人間給付薪資等事件，上訴人對於中華民國八十九年十一月九日臺灣臺北地方
法院八十八年度勞訴字第一○八號第一審判決提起上訴，經最高法院第一次發回更審
，本院於九十三年十二月一日言詞辯論終結，判決如左：
    主      文
原判決除確定部分外，關於命上訴人私立真理大學給付部分，及該部分假執行之宣告
，暨除確定部分外訴訟費用之裁判均廢棄。
右開廢棄部分，上訴人甲○○在第一審之訴及假執行之聲請均駁回。
上訴人甲○○之上訴駁回。
第一、二審及發回前第三審訴訟費用除確定部分外均由上訴人甲○○負擔。
    事實及理由
一、上訴人甲○○於原審起訴主張：上訴人甲○○原為上訴人私立真理大學（下稱真
    理大學）改制前之私立淡水工商管理學院（下稱淡水工商）專任教授，詎淡水工
    商教師評審委員會（下稱淡水工商教評會）違法決議自八十五學年起不再續聘甲
    ○○，且未經教育部核准，嗣甲○○向中央教師申訴評議委員會（下稱中央申評
    會）提出再申訴，該會決定淡水工商應依再申訴評議書意旨另為適法處置，淡水
    工商因而同意自八十七年八月一日續聘甲○○一學期（至八十八年一月三十一日
    止），並由甲○○自八十八年二月一日辦理退休。淡水工商教評會上開不續聘之
    決議既屬違法，且未經教育部核准，依教師法施行細則第十九條第二項之規定，
    淡水工商於八十五年八月一日至八十七年七月三十一日期間即有暫時繼續聘任甲
    ○○之義務，惟其竟不發給上開期間之薪資新台幣（下同）二百二十七萬九千六
    百四十元（扣除甲○○至台北市立萬芳醫院工作之所得一百零三萬零一百六十元
    ，淡水工商尚應給付甲○○一百二十四萬九千四百八十元）、年終獎金二十八萬
    四千九百五十五元，且使甲○○短領該期間之保險養老給付二十九萬一千元，並
    未給付甲○○自八十五年一月一日起至同年七月三十一日止之年終獎金六萬九千
    零七元及自八十七年八月一日起至八十八年一月三十一日止之年終獎金七萬一千
    七百五十二元，扣除甲○○向淡水工商借支之十三萬元後，甲○○自得請求真理
    大學給付一百八十三萬六千一百九十四元。又甲○○自五十年二月起至八十八年
    二月一日退休日止，服務達三十八年，且其間未曾中斷，依淡水工商教職員工退
    休撫卹資遣辦法第十二條之規定，被上訴人財團法人中華民國私立學校教職員工
    退休撫卹基金管理委員會（下稱退撫基金會）應按年資三十八年共七十七個基數
    計算退休金，惟該基金會卻依年資三十年共六十一個基數計算，甲○○亦得請求
    私立學校教職員工退撫基金會補發十六個基數之退休金七十九萬零八十元等情。
    爰求為命真理大學、私立學校教職員工退撫基金會依序給付一百八十三萬六千一
    百九十四元、七十九萬零八十元及均自起訴狀繕本送達翌日起算之法定遲延利息
    之判決。（原審判決真理大學應給付甲○○七十三萬五千一百零五元本息，駁回
    甲○○其餘請求，甲○○及私立真理大學各就其敗訴部分聲明不服，經本院前審
    廢棄原判決關於命私立真理大學給付七十三萬五千一百零五元本息部分，駁回甲
    ○○在第一審之訴及上訴；甲○○就其敗訴部分聲明不服，經最高法院就本院前
    審判決中，關於駁回甲○○請求真理大學給付六十九萬九千九百二十四元本息之
    訴及駁回甲○○請求真理大學給付一百零四萬四千七百六十五元本息與退撫基金
    會給付七十九萬零八十元本息之上訴，予以廢棄發回本院，並駁回甲○○之其他
    上訴。故關於甲○○請求年終獎金部分，業已確定）甲○○上訴及答辯聲明：
    (一)原判決駁回後開二、三項之部分廢棄。(二)右廢棄部分，真理大學應再給付甲○
    ○一百零四萬四千七百六十五元，及自八十八年十月二十六日起至清償日止，按
    週年利率百分之五計算利息。(三)退撫基金會應給付甲○○七十九萬零八十元，及
    自八十八年十月二十六日起至清償日止，按週年利率百分之五計算之利息。(四)願
    供擔保，請准宣告假執行。(五)真理大學之上訴駁回。
    真理大學則以：甲○○於不續聘前即已轉至與教職無關之就業輔導室，嗣淡水工
    商奉准改制後，即未再開設化工課程，甲○○亦無課可教，且甲○○上課期間，
    學生評鑑不佳，淡水工商乃於八十五年四月十五日八十四學年度第二次教師評審
    委員會決議，因甲○○符合教師法第十四條第一項第八款規定教學不力不予續聘
    ，該決議淡水工商雖未報請教育部核准，並無違背教師法第十四條第二、三項規
    定，該決議已然生效。嗣因甲○○申訴請求淡水工商補發不續聘期間之聘書，經
    淡水工商申評會以甲○○逾期提出申訴為由決定不予受理，該決定雖經中央申評
    會決議不予維持，惟淡水工商嗣與甲○○協商，由淡水工商續聘甲○○一學期，
    俾協助甲○○辦理退休，甲○○不支領薪資，則甲○○自無領取薪資及年終獎金
    之問題等語，資為抗辯。真理大學並上訴及答辯聲明：(一)原判決不利於真理大學
    部分（除確定部分外）廢棄。(二)右廢棄部分，甲○○於第一審之訴及假執行之聲
    請均駁回。(三)甲○○之上訴駁回。(四)如受不利判決，願供現金或台灣銀行無記名
    可轉讓定期存單為擔保，請准免為假執行。
    退撫基金會則以：淡水工商雖依中央申評會再申訴評議書意旨與上訴人協商結果
    ，由淡水工商續聘上訴人一學期，但係為協助上訴人辦理退休，並不支薪，自無
    該學期年終獎金之問題。退撫基金會按六十一個基數計付甲○○退休金三百零一
    萬二千一百八十元，並無違誤，至淡水工商教職員工退休撫卹資遣辦法第十二條
    第三項所定得依同條第一項增加其基數者，則須以服務滿三十年，且自退休生效
    日往前逆算連續任教二十年，並成續優異為要件，惟甲○○在不續聘期間曾任職
    於台北市立萬芳醫院，且自八十三年八月一日起至八十五年七月三十一日止，亦
    未實際擔任教學工作，核與前開規定之要件不符，即無該規定之適用等詞置辯。
    答辯聲明：上訴駁回。
二、上訴人甲○○主張：甲○○原為真理大學改制前之淡水工商專任教授，淡水工商
    教評會決議自八十五學年起不再續聘甲○○，嗣甲○○向中央申評會提出再申訴
    ，該會決定淡水工商應依再申訴評議書意旨另為適法處置，淡水工商因而同意自
    八十七年八月一日續聘甲○○一學期（至八十八年一月三十一日止），並由甲○
    ○自八十八年二月一日辦理退休之事實，業據提出教育部八十五年六月八日台
    人(一)字第八五０四一八一五號、八十六年十月十五日函台人(二)人六一一六三五
    ０號函、八十六年十月三十日人(二)字第八六一二四七號、八十七年十七日台
    申字第八七００一八二八號函、甲○○八十六年一月二十三日陳情書、八十六年
    十一月八日申訴書、申訴評議委員會八十六年十二月六日函、中央教師申訴評議
    委員會再申訴評議書等件附卷可稽（見原審八十八年度北勞調字第八二號卷第二
    四至三三頁），且為真理大學及退撫基金會所不爭執，堪信為真實。甲○○主張
    其在淡水工商教評會決議不續聘起，迄教育部核准前，淡水工商應依施行細則第
    十九條第二項規定暫時續聘甲○○之事實，則為真理大學及退撫基金會所否認，
    並以前詞置辯，是以本件首應審酌者厥為真理大學所為不續聘決議是否合法？是
    否須經教育部核准？淡水工商應否於上開期間暫時續聘甲○○？茲析述如下。
三、經查上訴人甲○○因教學不力，經淡水工商八十四學年度第二次教評會決議自八
    十五年八月一日起不予續聘，淡水工商於八十五年五月十五日以淡水學哲人字
    第一六七號函報知教育部，而教育部雖於八十五年六月八日函以台人(一)字第八
    五０一八一五號函（以下簡稱八五０一八一五號函）復淡水工商：「貴校因改制
    學院，學生及班級數遞減，三專、二專部將於八十四學年度全部結束，課程時數
    銳減，致使部分教師無課程可教或授課基本時數不足，無法排課，惟林師既已符
    合退休條件，應許其依貴校教職員退撫辦法辦理退休，或由貴校自籌經費依上開
    教師法第十五條後段之規定，報經主管教育行政機關核准後予以資遣，以維其應
    有權益，並符教師法保障教師權益之規定。」（見原審八十八年度北勞調字第八
    二號卷第二四頁）嗣經甲○○陳情函詢教育部，教育部於八十六年十月十五日以
    台人(二)字第八六一一六三五０號函示其並未核准不續聘案，此固有甲○○提出
    該教育函在卷可考（見同上卷第二六頁）。惟按教師法第十四條規定：「教師聘
    任後除有下列各款之一者外，不得解聘、停聘或不續聘：．．．八、教學不力或
    不能勝任工作，有具體事實或違反聘約情節重大者．．．。有前項第六款、第八
    款情形者，應經教師評審委員會委員三分之二以上出席及出席委員半數以上之決
    議。有第一項第一款至第七款情形者，不得聘任為教師。其已聘任者，除有第七
    款情形者依規定辦理退休或資遣外，應報請主管教育行政機關核准後，予以解聘
    、停聘或不續聘。」是細譯教師法第十四條第二項規定，凡依同條第一項第八款
    規定不予續聘者，僅以經教師評審委員三分之二以上出席及出席委員半數以上之
    決議即得不續聘，故教師法第十四條並無規定依同法第一項第八款不予續聘時，
    學校須報請主管教育行政機關核准，此觀同條第三項規定報請主管教育行政機關
    核准解聘、停聘、不續聘，僅以同條第一項第一款至第七款之情形者為限，並未
    包括同條第一項第八款之情形至明。而教師法施行細則第十六條雖規定：「本法
    第十四條第一項所稱解聘、停聘或不續聘，其定義如下：．．．三、不續聘：係
    指教師具有本法第十四條第一項各款情事之一，經服務學校教師評審委員會決議
    ，於聘約期限屆滿時不予續聘，除有第七款情形者依規定辦理退休或資遣外，並
    報經主管教育行政機關核准者。」然細譯該細則係基於教師法第三十八條授權所
    制訂。依中央法規標準法第三條規定，其性質為命令，其法律位階為教師法之子
    法。依子法不能逾越母法之原則，其逾越母法規定者，應屬無效。關於依教師法
    第十四條第一項第八款規定決議不予續聘者，依同法條第二項、第三項規定，並
    毋庸得教育行政主管機關核准，已如前所述，則施行細則第十六條第三款竟創設
    須報經教育行政機關之核准，顯已逾越母法授權範圍，自屬無效。準此，施行細
    則第十九條第二項雖規定教師不續聘，於主管教育行政主管機關核准前，學校應
    予暫時繼續聘任之規定，於依教師法第十四條第一項第八款不續聘情形，並無適
    用之餘地。教育部於九十年五月二十二日以台人(二)字第九００六九六一０號函
    、九十年八月九日以台研字第九０一一三０九六號函復本院稱：「：教師聘任
    後如有教師法第十四條第一項各款情事者，應由學校教師評審委員會就具體事證
    依法審議是否予以解聘、停聘或不續聘，並報請主管教育行政機關核准，教師法
    第十四條及同法施行細則第十六條、第十九條均已明定」、「教師法施行細則第
    十六條第一項之規定，係僅就母法第十四條第一項及第三項所為文義性之解釋條
    文；第二項則就違反教育人員任用條例第三十一條或第三十二條等強制規定者，
    所為當然解釋之條文，故二者皆為解釋性之規定。至於教師已聘任者應報請主管
    機關核准後，予以解聘、停聘或不續聘，係早已規定於教師法第十四條第三項」
    ，核其關於教師法第十四條第一項第八款所為決議須經教育行政機關核准之結論
    ，均係依施行細則第十六條第三款所為之闡釋，而施行細則第十六條第三款規定
    教師法第十四條第一項第八款規定，須經教育行政機關核准部分，已逾越母法授
    權而無效，有如前所述，故而教育部前開函釋，既與教師法之規定有悖，本院自
    不受拘束。綜上，淡水工商教評會依教師法第十四條第一項第八款規定所為不予
    續聘甲○○之決議，依同法條第二、三項規定既不須教育部核准，則教育部於八
    十六年十月十五日函復甲○○並未核准淡水工商不予續聘事，並不具任何意義，
    參酌教育部以八五０四一八一五號函復淡水工商時，並未就是否核准甲○○不予
    續聘事予以核覆，僅指示淡水工商應許甲○○依教職員退撫辦法辦理退休或依教
    師法第十五條後段規定報請教育行政機關核准後予以資遣，此有八五０一八一五
    號函附卷足佐，教育部雖以九十年八月九日以台研字第九０一一三０九六號函
    復本院稱其並未核准淡水工商不續聘甲○○案，亦僅係符合八五０四一八一五號
    函，核與本院認定上開結論，不生影響，附此敘明。
四、惟按教師聘任後，除有教師法第十四條第一項所列各款情形之一者外，不得解聘
    、停聘或不續聘，既為上開條項所明定，而教師對其被解聘、停聘或不續聘，不
    願向各級教師申訴評議委員會提出申訴，或已提出申訴，但不服申訴、再申訴決
    定者，依教師法第三十三條之規定，又得按其性質依法提起訴訟，且申訴評議委
    員會之裁決不影響當事人提起司法爭訟之權利，大學法第二十一條第二項亦定有
    明文，則教師因被解聘、停聘或不續聘而提起之訴訟，法院自應就該教師有無教
    師法第十四條第一項所列各款情形之一，加以審酌，不得僅以教師評審委員會之
    決議或教師申訴評議委員會之決定，作為解聘、停聘或不續聘是否合法之認定依
    據，否則上開規定賦予教師提起司法爭訟之權利，即成具文。是以本院仍應就淡
    水工商教評會所為不續聘決議是否合法予以實質審查。經查：
  (一)證人即前私立真理大學副教授及法律系主任吳英毅證稱：「我於九十一年退休，
    退休前擔任副教授及法律系主任，（法官問：提示原審北勞調字卷第六十二頁八
    十五年四月十五日教評會議記錄，你有無參加？）我有參加，（法官問：這次的
    教評會議，有無討論到甲○○人事案？其經過情形？）有討論，但因時隔多年，
    其具體情形記不很清楚，（法官問：何以這次會議針對甲○○案來討論？）由工
    管系的人提案，經討論表決多數而通過甲○○不適任案的，（法官問：當時有無
    提出何資料？）工管系有提出甲○○不適任的資料，已經九年之久的事，不記得
    具體事實。(上訴人訴代問：你記得當時提出何種類的資料？提出上更証五號，
    是否這一份？)是工管科系有提出資料發給我們大家並有說明，我們會看過內容
    之後再投票的。不是這份上更証五號資料。(被上訴人訴代李律師：請提示原審
    北勞調字卷會議記錄，第六十六頁倒數十二行十三行郭主任稱：「林老師在我們
    學校實施學生對老師考核的資料被評分為不及格是所有老師唯一不及格的。．．
    ．」，當天的會議是否有如記載的過程內容，有無這回事？)既然會議記錄有這
    記載，就有這事實的。」等語（見本院卷第六一至六七頁）
  (二)證人即真理大學教務主任王安基證稱：(法官提示原審北勞調字卷第六十六頁八
    十五年四月十五日的教評會議，你有無參加？有無討論到甲○○的不適任案？)
    我有參加會議，有討論過，工管系的郭主任說，因學校改制為學院，甲○○無課
    可教，提出甲○○不適任案，後來就用表決通過不適任，（法官問：當天有無發
    給何種資料給你們看？）好像有，但日久不記得，既然郭主任提出報告，應該有
    資料的，他有無保存不知道，（法官問：資料的內容如何？）無這課程，依學生
    的反應，甲○○教不好，沒有印象有提出何資料的依據，（法官問：提示北勞調
    字卷六十六頁，會議記錄內容？你當時擔任何職？）我當時是教務長，資料內容
    是學生反應不好，之前甲○○與郭主任發生過爭吵，甲○○說郭主任有打他，而
    郭主任說彼此互相拉扯的，（法官問：你有發言，請郭主任提出具體的說明？）
    他有提出，但日久詳細內容忘記了。（上訴人訴代：當時學生的反應如何的不好
    ？）學生的反應資料，郭主任應該有的，這是教務處的課務組的一般通盤調查，
    學生的反應都不太好，（法官問：如何不好？）學生認為他專業知識不多。（被
    上訴人訴代李律師：請提示原審北勞調字卷第六十六頁會議記錄內容，當時的評
    定是否不及格？）有打分數的，有先給工管系看後再彙整的，所謂「不太好」是
    反應不好，是我客氣的講法。（被上訴人訴代楊律師：你們當時是否有經過討論
    ，或是只是盲目的表決？）當時有經過討論並提出意見之後才表決的。」等語（
    見本院卷第六一至六七頁）
  (三)按「教師有教學不力或不能勝任工作，有具體事實或違反聘約情節重大者，得不
    續聘」、「有前項第六款、第八款情形者應經教師評審委員會委員三分之二以上
    出席，及出席委員半數以上之決議。」教師法第十四條第一項第八款、第二項定
    有明文。經查，真理大學原為淡水工商，八十三年八月一日改制學院後，因甲○
    ○所學專長不符學校所需，無適當課程教授，而無法安排其繼續擔任教職，遂應
    甲○○本人所請，將其轉至學生事務處就業輔導室，從事與教職無關之行政工作
    （參見八十八年北勞調字卷第六一頁）。淡水工商八十五年四月十五日之八十四
    學年度第二次教師評審委員會會議，開宗明義即因學校改制後學生人數減少，致
    部分老師面臨無課可教之窘況，而討論是否續聘該無課可教之老師之問題。嗣後
    ，淡水工商全體教師評議委員廿五人，共計廿三人出席前揭會議，全數通過不續
    聘沒有課教之老師（詳見八十八年北勞調字卷第六二至六四頁）。而就續聘甲○
    ○與否之討論，經甲○○任教之工管科主任即證人郭崇仁，當場提出學生對老師
    之評鑑考核資料，甲○○係唯一被評分不及格之老師；復於工管科內部會議，全
    系老師一致認為甲○○不適合任何一門課程。據此甲○○教學不力、不能勝任工
    作之具體事實，已堪認定。況該教評會議事錄更載明，淡水工商於八十五年時，
    該無課可教之教師，若符合退休資格者，即以退休處理；不符退休資格者，即依
    淡水工商之教師資遣暫行辦法，辦理資遣。而甲○○於八十五年時，業已符合教
    師退休之條件，淡水工商於前開教評會後，旋於八十五年四月廿二日，由當時之
    人事主任高榮輝先生將不續聘並請其辦理退休之通知，交其甲○○本人收執，並
    多次口頭當面告知，然甲○○均將退休權益置之不理。中央教評會為挽回甲○○
    之退休金，而命淡水工商另為適法之處置。觀其評議理由，無非係命淡水工商為
    甲○○之退休權益，尋求一解套方式。職故，淡水工商始依指示，制作協商同意
    書（詳參八十八年北勞調字卷第九二頁），俾令甲○○得申領退休金。準此，兩
    造於甲○○領取退休金後應無任何關係，淡水工商該次教評會通過決議不續聘甲
    ○○，完全符合教師法之規定，應屬合法。
五、又甲○○於八十六年十一月八日雖向淡水工商申評會申訴，請求淡水工商應依施
    行細則第十九條第二項規定，補發八十五學年度以後聘書，嗣經淡水工商申評會
    以甲○○未於知悉不續聘（八十五年五月四日）之次日起三十日內，以書面提起
    申訴為由，決議不予受理，該決議嗣經中央申評會決議不予維持，此有甲○○提
    出申訴書、淡水工商申訴評議委員會、中央申評會再申訴評議書附卷可證（見原
    審八十八年度北勞調字第八二號卷第二八、二九、三一頁），惟查：
  (一)按申訴之提起應於「知悉」措施之次日起三十日內以書面為之；再申訴應於評議
    書達到之次日起三十日內以書面為之，教師申訴評議委員會組織及評議準則（以
    下簡稱評議準則）第十一條定有明文。
  (二)本件淡水工商於八十五年四月十五日教評會決議自八十五年八月一日起即不再續
    聘甲○○，該通知已經淡水工商當時之行政職總務長高榮輝於八十五年四月二十
    二日將通知送至甲○○辦公室，由教師劉弘安告知甲○○不續聘通知送達乙事，
    並由高榮輝於八十五年六月二十四日分別在淡水工商公務行政人員打卡室、學務
    處公告欄、學務處辦公門首張貼公告，此經高榮輝、劉弘安結證在卷（見原審八
    十八年度勞訴字第一０八號卷第五二正、反面），並有高榮輝、劉弘安出具之證
    明書及淡水工商公告在卷可考（見原審八十八年度北勞調字第八二號卷第七０、
    七一頁），參酌甲○○於八十五年七月十一日即已將原承辦就業輔導業務及文件
    移交予劉弘安，甲○○就淡水工商寄予其不續聘通知亦予以拒收，且甲○○嗣於
    八十五年十月起即另受僱台北市立萬芳醫院秘書室專員，此有甲○○出具之移交
    證明書、存證信函、淡水工商八十五年四月二十二日淡水學院哲人字第一二五
    號函、回執、台北市立萬芳醫院人力資源室證明附卷足證（見同上北勞調字第八
    二號卷第七二、七三、七八、七九頁），是甲○○既於八十五年七月十一日將承
    辦事務辦理移交，且嗣後亦前往台北市立萬芳醫院任職，足證甲○○至遲於八十
    五年七月十一日辦理移交時起即已「知悉」淡水工商不予續聘之事由至為明確，
    甲○○於申訴書主張其八十五年學年度未接到聘書，多次向校方詢問，未得回答
    云云，顯非事實。是甲○○既八十五年七月十一日知悉淡水工商不予續聘事，竟
    遲至八十六年十一月八日始行提出申訴，顯已逾評議準則第十一條規定之三十日
    期限。則淡水工商申評員會於八十六年十二月六日以甲○○逾期提出申訴為由所
    為不予受理之決定，於法並無不合，而該決定雖經中央申評會決議不予維持，應
    由淡水工商另為適法之處置，其決議固有未洽。惟甲○○嗣與淡水工商於八十七
    年六月十五日協議，由淡水工商自八十七年八月一日起至八十八年元月三十一日
    止，有條件聘任甲○○為淡水工商專任教授，此有該協商同意書在卷可稽（見同
    上北勞調字第八二號卷第九二頁），是自協商同意書所示，並無約定淡水工商應
    溯及自不予續聘時即八十五年八月一日起至八十七年七月三十一日止復聘任甲○
    ○擔任教授之職，參酌甲○○前曾於八十六年四月二十九日至淡水工商補辦退休
    手續請領退休金，經退撫基金會以甲○○非現職人員，未符淡水工商教職員工退
    休撫卹辦法第二條規定不予准許，徵諸協商同意書說明條件第一項記載：「林教
    授．．．退休生效日期為八十八年二月一日，離職原因為退休，並填寫不續聘同
    意書，同意自八十八年二月一日起不續聘，以憑辦理申請私校教工退休撫基金
    委員會退休金及退休保險金」，且甲○○於前開續聘期間實際未支薪，亦未教授
    課程，此經甲○○自認在卷（見原審八十八年度勞訴字第一０八號卷第一０七頁
    反面）。足證淡水工商自八十七年八月一日起續聘甲○○，僅為配合甲○○得以
    向退撫基金會憑領退休金而已，淡水工商與甲○○之協議既未推翻淡水工商教評
    會八十五年四月十五日不予續聘之決議，該決議仍生效力，則甲○○自八十五年
    八月一日至八十七年七月三十一日止，顯未任職淡水工商，此於甲○○知之甚稔
    ，是則甲○○嗣於八十七年十一月一日填具申請退休事實表，在經歷欄七、八項
    記載任職淡水學院專任教授之期間為八十三年八月至八十五年七月、八十七年八
    月至八十八年一月，顯未包括不續聘期間，殊屬明確。甲○○嗣後翻異前詞，主
    張於教育部未核准不續聘期間，淡水工商應依施行細則第十九條第二項規定暫時
    予以續聘，並據以請求真理大學給付不續聘期間之薪資一百二十四萬九千四百八
    十元本息，不應准許。
六、甲○○請領不續聘期間之年終獎金部分：甲○○主張淡水工商每任教一年，應給
　　予一個半月之年終獎金，此為真理大學所不爭，是甲○○自八十五年一月一日起
　　至同年七月三十一日止，既任教於淡水工商，甲○○請求依比例給付年終獎金，
　　自屬有據，則甲○○斯時之薪資為五萬六千二百九十元，此為甲○○所自認（見
　　本院卷第一四一頁），則甲○○得請求之年終金為四萬九千二百五十四元（
　　56290x1.5x7/12=49254，元以下四捨五入），甲○○主張其薪資為九萬二千零十
　　元據以計算年終獎金，不足採信。又甲○○曾向淡水工商資借十三萬元，此為甲
　　○○所自認，並有真理大學提出借據六紙在卷可考（見原審八十八年度勞訴字第
    一０八號卷第一七九至一八五頁），真理大學主張據以抵銷後，則甲○○對真理
    大學已無任何債權，仍應認其請求無理由。（至甲○○請求八十七年八月一日起
    至八十八年一月三十一日止期間之年終獎金部分，業經駁回確定。）
七、甲○○復主張其依私立學校教職員保險條例參加以真理大學為要保人，中央信託
    局為承保機關之保險，甲○○退休時，承保機關僅依甲○○保險年資十六年發給
    廿三個月之養老給付，若八十五年八月一日至八十七年七月卅一日，淡水工商未
    不續聘甲○○，則甲○○可增加兩年之保險年資，計養老給付二十九萬一千元等
    語，惟淡水工商已合法不予續聘甲○○，如前所述，甲○○主張其可增加二年保
    險年資部分之老年給付，並請求真理大學負損害賠償之責，不應准許。
八、至甲○○主張依真理大學改制前頒定之「私立淡水工商管理學院教職員工退休撫
    卹資遺辦法」第十二條規定，教師服務滿三十年，且有連續任教二十年之資歷，
    應依第一項規定增加基數（即每半年加給一個基數）。甲○○自五十年二月起服
    務教職迄至八十八年二月退休時止，共計連續服務三十八年，詎退撫基金會以甲
    ○○八十六年十月廿二日至八十七年六月卅日（應為八十五年十月廿二日至八十
    七年六月卅日）任職萬芳醫院為由，拒絕依前揭規定辦理增加基數，惟甲○○不
    續聘案，教育部既未曾核准，依法甲○○教師身分仍存在，即無中斷服務云云。
    但查，私立學校教師退休年資之採計及退休金之給與，係依各級私立學校董事會
    所訂定，並報經主管教育行政機關核備之教職員工退休撫卹資遣辦法之規定辦理
    。本件依真理大學教職員工退休撫卹資遣辦法第十二條第一項、第三項分別規定
    ，教職員退休金之給與，任職滿五年，給予九個基數，每增半年加給一個基數，
    滿十五年後，另行一次加發兩個基數，但最高總數以六十一個基數為限；教師或
    校長服務滿三十年，並有連續任教公私立學校二十年之資歷，成績優異者，一次
    退休金之給與，依第一項規定增加其基數，但最高總數以八十一個基數為限，上
    開第三項所稱私立學校教師一次退休金增核給與，係以是否服務滿三十年，並自
    退休生效日往前逆算是否有連續任教（實際擔任教學工作）二十年，及是否成績
    優異為要件。本件甲○○任職年資雖超過三十年，惟於八十五年十月二十二日至
    八十七年六月三十日擔任台北市立萬芳醫院秘書室公關組專任有給專員，此期間
    並無服務學校及實際擔任教學工作之事實，其年資應屬中斷，不合前述增核退休
    金之規定。甲○○雖主張此項損失係因淡水工商違法不續聘所致，然淡水工商教
    評會所為不予續聘之決議，不須得教育部核准，該決議已生效力，如前所述，甲
    ○○主張其於該期間仍受僱於淡水工商云云，顯不足採。是以甲○○請求退撫基
    金會應補發八年年資共十六個基數，合計七十九萬零八十元及法定遲延利息，洵
    屬無據，不應准許。
九、綜上所述，淡水工商教評會於八十五年四月十五日以甲○○教學不力，決議自八
    十五年八月一日起不續聘，依教師法第十四條第二項規定，不須報請主管教育行
    政機關核准，故淡水工商自八十五年八月一日起未再續聘甲○○，並無違法。甲
    ○○主張淡水工商教評會於八十五年四月十五日所為不續聘決議，未經教育部核
    准，依施行細則第十九條第二項規定，淡水工商應續聘甲○○，為不足採，真理
    大學、退撫基金會抗辯尚屬可信。是則甲○○主張真理大學應給付不續聘薪資、
    年終獎金、老年給付，請求被上訴人給付退休金，其中請求真理大學給付八十五
    年一月一日起至七月三十一日止之年終獎金四萬九千二百五十四元固有理由，但
    真理大學主張與甲○○所欠借款債務十三萬元抵銷後，真理大學對甲○○已不負
    任何債務，核與其餘請求，均無理由，不應准許。其假執行之聲請亦失所附麗，
    應併予駁回。原審判命真理大學應給付甲○○六十九萬九千九百二十四元本息，
    並為假執行之宣告，尚有未洽，真理大學上訴意旨指摘原判決此部分不當，請求
    廢棄改判，為有理由，爰由本院將原判決此部分廢棄，改判如主文第二項所示。
    至原審駁回甲○○其餘請求及假執行之聲請，核無不當，甲○○上訴意旨指摘原
    判決不當，為無理由，應予駁回。
十、本件事證已臻明確，兩造其餘攻擊防禦方法，核與本件結論，不生影響，爰不一
　　一贅述，併此敘明。
十一、據上論結，本件甲○○之上訴為無理由，真理大之學上訴為有理由，爰判決如
      主文。
中　　　華　　　民　　　國　　九十三　　年　　 十二 　　月　　 十五 　　日
                                  勞工法庭
                                      審判長法  官    　張  宗  權
                                            法  官      陳  忠  行
                                            法  官      蕭  艿  菁
正本係照原本作成。
如不服本判決，應於收受送達後二十日內向本院提出上訴書狀，其未表明上訴理由者
，應於提出上訴後二十日內向本院補提理由書狀（均須按他造當事人之人數附繕本）
上訴時應提出委任律師或具有律師資格之人之委任狀；委任有律師資格者，另應附具
律師資格證書及釋明委任人與受任人有民事訴訟法第四百六十六條之一第一項但書或
第二項（詳附註）所定關係之釋明文書影本。
中　　　華　　　民　　　國　　九十三　　年　　 十二 　　月　　 十五 　　日
　　　　　　　　　　　　　　　　　　　　　　書記官      尤  峰  惠
附註：
民事訴訟法第四百六十六條之一（第一項、第二項）：
對於第二審判決上訴，上訴人應委任律師為訴訟代理人。但上訴人或其他法定代理人
具有律師資格者，不在此限。
上訴人之配偶、三親等內之血親、二親等內之姻親，或上訴人為法人、中央或地方機
關時，其所屬專任人員具有律師資格並經法院認為適當者，亦得為第三審訴訟代理人
。
